臺灣高雄地方法院刑事判決　　　　　　　　　　　　　九十三年度訴字第八三八號
　　公　訴　人　臺灣高雄地方法院檢察署檢察官
　　被　　　告　甲○○
右列被告因違反毒品危害防制條例案件，經檢察官提起公訴（九十三年度毒偵字第一
００四號），嗣因被告就被訴事實為有罪之陳述，經本院告知簡式審判程序意旨，並
聽取公訴人及被告之意見後，本院合議庭裁定由受命法官獨任依簡式審判程序審理，
判決如左：
    主  文
甲○○連續施用第一級毒品，處有期徒刑壹年。扣案之第一級毒品海洛因捌包（合計
淨重壹點貳公克、空包裝重壹點肆捌公克）及摻有第一級毒品海洛因香菸壹支均沒收
銷燬之，香菸盒壹只沒收。
    事  實
一、甲○○因施用毒品案件，前經臺灣高等法院高雄分院裁定送觀察、勒戒後，認無
    繼續施用毒品之傾向，由該院八十七年度上訴字第一一四九號判決免刑確定。惟
    於民國八十八年間復因施用毒品案件，經本院八十八年度毒聲字第三三００號裁
    定送觀察、勒戒，認有繼續施用毒品之傾向，由本院以八十八年度毒聲第三七三
    六號裁定令入戒治處所施以強制戒治一年，嗣經本院八十八年度毒聲第七三七０
    號裁定停止戒治，所餘期間付保護管束，嗣於八十九年五月二十三日交付保護管
    束期滿，由臺灣高雄地方法院檢察署於八十九年六月十八日以八十九年度戒毒偵
    字第六三七號為不起訴處分確定。又再因施用毒品案件，經本院九十二年度毒聲
    字第五五七一號裁定施以強制戒治，於九十三年一月九日因毒品危害防制條例（
    以下稱本條例）修正免予執行而釋放；另由臺灣高雄地方法院檢察署檢察官提起
    公訴，經本院九十二年度訴字第二六二四號判決判處有期徒刑八月確定在案。詎
    其仍不知悔改，復基於施用第一級毒品海洛因之概括犯意，於前次強制戒治執行
    完畢釋放後五年內，先後於九十三年二月中旬某日及同年月二十一日九時許，在
    其位於高雄市○○區○○路一一八號三樓住處內，以將海洛因摻入香菸後點燃吸
    食之方式，各施用第一級毒品海洛因一次。嗣於同日十三時十五分許，在高雄市
    鼓山區○○街十八巷五號友人住處內為警查獲，經其同意而採尿送驗，始查知上
    情，並扣得第一級毒品海洛因八包、摻有第一級毒品海洛因香菸一支及香菸盒一
    只。
二、案經高雄市政府警察局鼓山分局報請臺灣高雄地方法院檢察署檢察官偵查起訴。
    理  由
一、訊據被告對右揭犯行坦承不諱，且按尿液檢驗結果之正確性受到諸多因素之影響
    ，如檢體簽收、處理、分析、文件處理及各檢體驗單位所訂定之CUTOFFVA- LUE
    （或閾值）不同等，均會影響到最後結果之判讀，目前尿液中煙毒檢驗方法如下
    ：一般實驗室接到尿液煙毒檢驗申請時，第一步驟為利用免疫分析法做初步篩檢
    ，如篩檢濃度小於CUTOFFVALUE即判讀為陰性反應；如篩檢濃度大於CUTOFFVALUE
    ，則必須進一步做確認試驗，確認試驗方法之原理須異於篩檢方法之原理，確認
    試驗方法目前國內常用的方法計有免疫學分析法、TOXI-LAB（毒物層析法）、GC
    （氣體色層分析法）、GC/MS（氣體層析質譜儀分析法），依各實驗單位設備不
    同，選用方法而有不同，其精密度依次為GC/MS優於GC優於TOXI-LAB，此有高雄
    醫學大學附設中和紀念醫院八十三年六月十四日函覆台灣高雄地方法院八十三年
    五月九日高仁刑公股字第九六八０號函可資參照。而所謂「氣相層析質譜儀」包
    括「氣相層析儀」及「質譜儀」二部分，在「氣相層析儀」部分，其方法為將物
    質氣化後，再經分析管分離，由於各種物質之沸點及對管柱之吸附力不同，在經
    過檢測器（detector）測定後，表現出不同的滯留時間（retension time），利
    用滯留時間來判定是何種物質；「質譜儀」部分為檢測器，能將物質撞擊成碎片
    ，記錄其質譜圖，因每個化合物之鍵結能力不同，故不同之物質會有其特定之質
    譜圖，因此在物質之判斷上有若指紋鑑定，因此，理論上如果扣除人為因素（例
    如檢體之間的污染）不予列計者，氣相層析質譜儀之精確度接近百分之百，復有
    行政院退輔會榮民總醫院八十三年三月三日函覆澎湖地方法院（83）北總內字第
    一八五號函堪以佐證。被告於九十三年二月二十一日十三時十五分許為警查獲後
    採集之尿液，經送請高雄市立凱旋醫院檢驗結果，確呈現嗎啡之陽性反應，有卷
    附尿液採證代碼對照表及凱旋醫院九十三年二月二十七日（報告檢驗號碼：高市
    凱醫檢字第０一六四九號）煙毒尿液檢驗成績書各一份可稽，復有扣押筆錄、扣
    押物品目錄表、照片四張與扣得第一級毒品海洛因八包、香菸一支及香菸盒一只
    等可資佐證。又扣案前開第一級毒品海洛因經送請法務部調查局鑑驗結果，確含
    第一級毒品海洛因成分（合計淨重一點二公克，空包裝重一點四八公克），此有
    該局九十三年四月十九日調科壹字第二二００一六八七三號鑑定通知書一份可證
    ；而香菸一支經高雄醫學大學附設中和紀念綜合醫院鑑定後，亦呈現第一級毒品
    海洛因之陽性反應，有該院九十三年五月四日檢驗報告（報告編號：九三０四—
    三二七號）一份在卷可佐。揆諸前揭說明，足徵被告之自白核與事實相符。另被
    告前因施用毒品案件，先後經裁定送觀察勒戒、強制戒治後，分別由臺灣高等法
    院高雄分院八十七年度上訴字第一一四九號判決判處免刑、及臺灣高雄地方法院
    檢察署於八十九年六月十八日以八十九年度戒毒偵字第六三七號為不起訴處分確
    定；嗣因涉犯施用毒品案件，除經本院九十二年度訴字第二六二四號判決判處有
    期徒刑八月外，另經本院九十二年度毒聲字第五五七一號裁定施以強制戒治，於
    九十三年一月九日因本條例修正免予執行而釋放等情，有卷附臺灣高等法院被告
    全國前案紀錄表一份可參。職是，此等因法律修正而免予執行之情事，核其性質
    應與執行完畢之情形無異，故被告所受前次強制戒治之行政處遇程序，依法當認
    於九十三年一月九日起即已執行完畢。準此，被告確於前開強制戒治程序執行完
    畢釋放後，五年內再犯本條例第十條第一項施用第一級毒品海洛因之罪。本件事
    證明確，被告犯行洵堪認定，自應依法論科。
二、查海洛因係修正後本條例第二條第二項第一款之第一級毒品，不得持有、施用及
    販賣。核被告甲○○所為，係犯修正後本條例第十條第一項之施用第一級毒品罪
    。其施用第一級毒品海洛因前後持有海洛因之低度行為，應為施用之高度行為所
    吸收，均不另論罪。又被告連續二次施用第一級毒品海洛因，時間緊接，且犯罪
    基本構成要件相同，顯係基於概括犯意反覆為之，應依連續犯規定論以一罪，並
    依法加重其刑。爰審酌被告屢次涉犯施用毒品案件，經前次強制戒治執行完畢釋
    放後，竟於短期內再為本件施用毒品犯行，足見其惡習已深，且戒絕毒癮之意志
    不堅，未能體悟施用毒品對自己、家人造成之傷害及社會之負擔，自屬可議；惟
    念其於犯後態度良好，並能坦承犯行及施用毒品本質上係屬戕害自身健康之行為
    ，尚未直接危害他人，反社會性之程度應屬較低等一切情狀，酌情量處如主文所
    示之刑，以資懲儆。扣得之第一級毒品海洛因八包係查獲之毒品；而香菸一支經
    檢驗結果，亦呈現海洛因之陽性反應，業如前述，因該香菸與上開第一級毒品海
    洛因之包裝袋，二者與其內殘餘之毒品均已無法析離，應將之同視為第一級毒品
    無訛，從而上開物品不問屬於犯人與否，均應依修正後本條例第十八條第一項前
    段規定沒收銷燬之。另扣案之香菸盒一只經鑑定結果，固未能檢出毒品陽性反應
    ，此有高雄醫學大學附設中和紀念綜合醫院九十三年五月四日檢驗報告（報告編
    號：九三０四—三二六號）一份在卷可參，然據被告於本院審理中供承為其所有
    ，並用供本件施用毒品犯行之用，爰依刑法第三十八條第一項第二款沒收之，併
    此敘明。
據上論斷，應依刑事訴訟法第二百七十三條之一第一項、第二百九十九條第一項前段
，修正後毒品危害防制條例第十條第一項、第十八條第一項前段，刑法第十一條、第
五十六條、第三十八條第一項第二款，判決如主文。
中      華      民      國      九十三      年      六    月    三十    日
                                  臺灣高雄地方法院刑事第十三庭
                                      法  官  陳  明  呈
右正本證明與原本無異。
如不服本判決，應於判決送達後十日內，向本院提出上訴狀。
                     書記官  林  明  忠
中    華    民    國      九十三      年       七       月      一      日
